臺灣高等法院臺中分院民事判決　　　94年度上易字第435號
上　訴　人　乙○○
　　　　　　　　　　一層
被　上訴人　甲○○
上列當事人間損害賠償事件，上訴人對於中華民國94年9月23日
臺灣臺中地方法院94年度訴字第710號第一審判決提起上訴，經
本院於94年12月6日言詞辯論終結，判決如下：
    主  文
原判決所命給付之金額超過新台幣壹拾肆萬伍仟零捌拾壹元本息
部分及該部分假執行之宣告暨訴訟費用之裁判（除確定部分外）
廢棄。
上廢棄部分，被上訴人在第一審之訴及假執行之聲請均駁回。
其餘上訴駁回。
第一、二審（除確定部分外）訴訟費用，由上訴人負擔四分之三
，餘由被上訴人負擔。
    事實及理由
一、兩造之聲明：
（一）上訴人方面：求為判決：
  １、原判決所命給付之金額超過新台幣捌萬伍仟零捌拾壹元本
      息部分及該部分假執行之宣告暨訴訟費用之裁判（除確定
　　　部分外）廢棄。
　２、右廢棄部分，被上訴人在第一審之訴及假執行之聲請均駁
  　　回。
（二）被上訴人方面：求為判決駁回對造之上訴。
二、被上訴人起訴主張：上訴人於民國（下同）92年11月30日晚
    間10時30分許，駕駛車號DR-6541號之自用小客車，沿台中
    縣大甲鎮○○○路之外側車道，由北往南方向行駛，途經西
    濱路與順帆路交叉口，該處設有2時相左轉保護燈光號誌，
    上訴人應注意行車應遵守交通標誌、燈光號誌之指示及該路
    段行車時速限速40公里之規定，又無不能注意之情事，竟疏
    未注意，貿然以7、80公里之時速超速行駛並闖紅燈，適被
    上訴人騎乘車號GX3-202之機車，行駛於西濱路由北往南之
    內側車道，在燈號為左轉保護時相時左轉至順帆路，因閃避
    不及而遭上訴人撞擊，致被上訴人機車毀損，身體受有左側
    尺骨粉碎性骨折、左側足踝開放性骨折、頸部外傷併頭皮撕
    裂傷，臉部擦傷，被上訴人因車禍受傷，精神上感受痛苦，
    受傷前任職於萬寶山玩具行，每月薪資18,000元，因傷致八
    個月無法工作，學歷為高中畢業，名下無不動產等情，爰依
    民法第一百九十五條第一項，求為命上訴人給付非財產上損
    害十萬元及自訴狀繕本送達翌日起至清償日止按年息百分之
    五計付利息之判決（原審判命上訴人應給付被上訴人非財產
    上損害八萬元，駁回被上訴人其餘非財產上損害之請求，被
    上訴人未聲明不服。又被上訴人於原審另請求上訴人賠償機
    車修理費16,600元、醫療費及日後開刀拆除手部、腳部內鋼
    板之支出分別為11,098元及10,000元、減少工作收入144,0
    00元、減少勞動能力之損失388,800元等部分，原審判命上
    訴人應給付被上訴人共85,081元，駁回被上訴人其餘之請求
    ，此等部分，均未據兩造聲明不服而告確定）。
三、上訴人則以：伊之職業為台北市○○○路176號9樓天美行之
    業務員，月薪約三萬元，原審誤為月薪80000元，與事實不
    符，因而判命伊應賠償被上訴人非財產上損害80000元，即
    有未合，爰對此部分聲明不服，求為判決駁回對造之訴。
四、兩造不爭執之事實：
  (一)、上訴人於92年11月30日晚間10時30分許，駕駛車號DR-654
      1號之自用小客車，沿台中縣大甲鎮○○○路之外側車道
      ，由北往南方向行駛，途經西濱路與順帆路交叉口，該處
      設有2時相左轉保護燈光號誌，適被上訴人騎乘車號GX3-2
      02機車，行駛於西濱路由北往南之內側車道，兩車相撞，
      致被上訴人機車毀損，身體受有左側尺骨粉碎性骨折、左
      側足踝開放性骨折、頸部外傷併頭皮撕裂傷，臉部擦傷。
  (二)、被上訴人受傷前任職於萬寶山玩具行，每月薪資18,000元
      ，學歷為高中畢業，名下無不動產；上訴人之學歷為高中
      畢業，任職於台北市○○○路176號9樓天美行業務員，月
      薪約三萬元，名下無不動產。
五、
  (一)、關於上訴人就本件車禍之發生是否有過失部分：
    1.西濱路與順帆路之交岔路口設有二時相左轉保護燈光號誌
      ，第一時相幹道西濱路為105秒，此時西濱路上快車道上
      為「圓形綠燈」，慢車道上為「直行箭頭綠燈、右轉箭頭
      綠燈」；順帆路上則為「圓形紅燈」。左轉保護時相15秒
      ，此時西濱路上快車道上為「圓形紅燈」，慢車道上為「
      圓形紅燈、左轉箭頭綠燈」；順帆路上仍為「圓形紅燈」
      。第二時相支道順帆路30秒，此時順帆路上為「圓形綠燈
      」，西濱路快車道及慢車道上則均為「圓形紅燈」等情，
      有台中縣警察局大甲分局93年4月23日甲警刑字第0930006
      029號函檢附照片3張、交通部公路總局第二區養護工程處
      台中工務段93年6月9日二工中字第0930061238號函在卷可
      稽（見偵查卷第30至34頁、45頁）。參酌被上訴人於刑事
      警偵審中均指稱：伊當時行駛在西濱路上之慢車道，燈號
      為左轉箭頭綠燈時，伊通過就被撞了，之後伊就不知道了
      等語。又目擊證人黃旭標於警訊中證稱：依當時在等紅燈
      ，肇事後伊這方馬上變成綠燈等語（偵查卷第9頁背面、
      第10頁），復於偵審中證稱：依是當地福德里里長，車禍
      發生時，伊駕駛汽車行駛在順帆路上由東往西方向，在該
      交岔路口停等紅燈，伊聽到很大一聲撞擊聲，約過2、3秒
      ，順帆路上的燈號變換為綠燈等語（偵查卷38、39頁、本
      院93年度交易字第500號刑事卷28頁、臺灣高等法院臺中
      分院94年交上易字第178號刑事卷84頁）。綜上所述，若
      上訴人在西濱路上快車道行駛時，燈號為「圓形綠燈」（
      即第一時相），則從車禍事故發生後至順帆路上變換為「
      圓形綠燈」（即第二時相），至少需15秒（即左轉順帆路
      之燈號時間），惟證人黃旭標始終堅稱：伊從車禍發生後
      到順帆路可通行，歷時僅約2、3秒等語，足見在西濱路快
      車道上行駛之上訴人燈號確為「圓形紅燈」、慢車道上則
      為「圓形紅燈、左轉箭頭綠燈」之左轉保護時相，上訴人
      係貿然闖紅燈而肇致本件車禍。
    2.按「汽車行駛時，駕駛人應注意車前狀況，並隨時採取必
      要之安全措施」；「汽車行駛至交岔路口，其行進、轉彎
      ，應遵守燈光號誌之指示」，道路交通安全規則第94條第
      3項、第102條第1項第1款分別定有明文。上訴人駕車行駛
      於道路，應注意並能注意車前狀況，隨時採取必要之安全
      措施，並依號誌之指示行駛，竟未注意，貿然闖紅燈直行
      ，終致肇事，顯有過失，上訴人於原審抗辯伊無過失云云
      ，並無可取。於本院對此則未爭執。
  (二)、關於被上訴人就本件車禍之發生是否與有過失部分：
   　 按損害之發生或擴大，被害人與有過失者，法院得減輕賠
      償金額或免除之，民法第217條第1項定有明文。所謂被害
      人與有過失，必須其行為與債務人之行為，為損害之共同
      原因，而其過失行為並為有助成損害發生或擴大之行為者
      ，始屬相當。本件上訴人於原審審理中雖抗辯被上訴人亦
      有過失等語，惟查，本件事故係因上訴人駕車闖紅燈所致
      乙節，業如前述，而被上訴人雖係無照騎乘機車，然此僅
      係違反道路交安規定之行政處罰問題，本件車禍之發生，
      依前所述，係上訴人闖紅燈及未注意車前狀況所致，而被
      上訴人之行車方向號誌既係綠燈，則該行車路段之路權應
      歸被上訴人，被上訴人自無過失可言，且被上訴人又無其
      他違反道路交通安全規則情事，自難認被上訴人所為亦為
      本件車禍發生之共同原因，是上訴人於原審所為此項抗辯
      ，並無可採，上訴人於本院對此亦不再爭執。
  (三)、民法第民法第195條第１項規定：「不法侵害他人之身體
      、健康、名譽、自由、信用、隱私、貞操，或不法侵害其
　　　他人格法益而情節重大者，被害人雖非財產上之損害，亦
  　　得請求賠償相當之金額」。上訴人因本件車禍使被上訴人
    　受有如上之傷害，不法侵害被上訴人之身體，被上訴人精
      神上感受痛苦，依上述法條請求賠償非財產上損害，自無
      不合。被上訴人受傷前任職於萬寶山玩具行，每月薪資18
  　　,000元，學歷為高中畢業，名下無不動產；上訴人之學歷
    　為高中畢業，任職於台北市○○○路176號9樓天美行業務
      員，每月底薪22,000元，另每月業績獎金及津貼合計約
      2,000元，每月薪資約25,000元至35,000元，有其服務之
      天美行出具之在職薪資證明附卷可憑（原審誤為八萬餘元
      ），又上訴人名下無不動產等情，已分別經兩造陳明，並
      為兩造所不爭，爰審酌上述兩造之教育程度、身分、地位
      、經濟狀況以及被上訴人因車禍受傷左側尺骨及左側足踝
      骨折所受痛苦程度等一切情狀，認上訴人應賠償被上訴人
      非財產上之損害數額，以六萬元為適當，原審審酌上訴人
      每月薪資時誤認上訴人之薪資為80,000元而判命上訴人賠
      償被上訴人非財產上之損害80,000元，尚屬過高，就其中
      超過60,000元部分及該部分假執行之宣告，尚有未洽，上
      訴意旨，就此部分指摘原判決失當，求予廢棄，為有理由
      ，應由本院將此部分廢棄，改判如主文第二項所示。至應
      准許之60,000元部分，原審為上訴人敗訴之判決，並依兩
      造之聲請，分別為准、免假執行之宣告，核無不合，上訴
      論旨就此部分指摘原判決不當，求予廢棄，非有理由，應
      予駁回。
六、據上論結：本件上訴為一部有理由，一部無理由，依民事訴
    訟法第449條第1項、第450條、第78條、第79條，判決如主
    文。
中　　華　　民　　國　　94　　年　　12　　月　　20　　日
                      民事第五庭審判長法　官  陳滿賢
                                      法　官  朱  樑
                                      法　官  邱森樟
以上正本係照原本作成。
不得上訴。
                                      書記官　鄧智惠
中　　華　　民　　國　　94　　年　　12　　月　　26　　日
                                                      Ｈ
